【裁判字號】    90,簡上,129
【裁判日期】    901031
【裁判案由】    返還不當得利
【裁判全文】
臺灣屏東地方法院民事判決  九十年度簡上字第一二九號
    上  訴  人  甲○○
    被 上訴 人  乙○
                丙○○
右當事人間請求侵權行為損害賠償事件，上訴人對於中華民國九十年七月三十一日本
院屏東簡易庭九十年度屏簡字第三四一號第一審判決提起上訴，本院判決如左：
    主      文
上訴駁回。
第二審訴訟費用由上訴人負擔。
    事      實
甲、上訴人方面：
一、聲明：求為判決(一)原判決廢棄。(二)被上訴人乙○應給付上訴人新台幣（下同）三
    十四萬七千一百八十二元，被上訴人丙○○應給付上訴人六千元。
二、陳述：引用原審判決所載。
三、證據：援用原審之證據方法。
乙、被上訴人方面：
一、聲明：求為判決如主文所示。
二、陳述：引用原審判決所載。
三、證據：援用原審之證據方法。
    理      由
一、本件上訴人起訴主張其所有門牌號碼屏東縣九如鄉○○村○○路三０八號房屋，
    因年久失修，乃由其夫蔡明樹與被上訴人乙○訂定契約，由乙○承攬增建，約定
    增建坪數以地坪每坪二萬元計算，總評數四十三坪，總價八十六萬元，上訴人嗣
    於民國八十五年六月二十四日給被上訴人乙○八十二萬五千三百三十元，因被上
    訴人乙○未完成工作，雙方已在屏東縣九如鄉公所解除契約，由上訴人另請工人
    完成剩餘之工作，故被上訴人乙○應返還未完成部分之工程款共計三十四萬七千
    一百八十二元，而被上訴人丙○○為乙○之工人，上訴人另行支付其搭建竹架之
    工資六千元，本應由被上訴人乙○支付，為此提起本訴，請求被上訴人分別給付
    如起訴聲明所示之金額。被上訴人乙○則以其承攬系爭房屋增建工程，雙方原約
    定以十五日為一期，結算已完成之部分，後於八十五年六月二十五日雙方在屏東
    縣九如鄉公所調解委員會調解，並終止契約核算工資、材料價款，上訴人本應支
    付被上訴人乙○八十二萬五千三百三十元，但上訴人至契約終止日止僅支付被上
    訴人乙○七十五萬元，尚欠七萬五千三百三十元未給，和解當時上訴人並將所欠
    餘款七萬五千三百三十元當面支付被上訴人乙○後終止契約，雙方達成和解，日
    後上訴人住宅未完成工程僱他人修建，其工資材料費用均與被上訴人乙○無關，
    上訴人訴求被上訴人乙○償還多拿款項，實屬無理等語；而被上訴人丙○○則辯
    稱上訴人因仍需要使用其所搭建之竹架，上訴人遂同意使用後給付其六千元等語
    ，資為抗辯。
二、經查，上訴人甲○○主張其所有之門牌號碼屏東縣九如鄉○○村○○路三０八號
    房屋，因年久失修，乃由其夫蔡明樹與被上訴人乙○訂定契約，由被上訴人乙○
    承攬增建，約定增建坪數每坪二萬元，總計八十六萬元之事實，為兩造所不爭執
    ，嗣因上訴人不滿意被上訴人乙○施工品質，兩造乃至屏東縣九如鄉公所調解委
    員會調解，由上訴人給付被上訴人乙○八十二萬五千三百三十元工款，扣除先前
    已給付之七十五萬元，餘額七萬五千三百三十元由上訴人當場付清，並終止本件
    承攬契約之事實，為兩造所不爭執，復有被上訴人乙○所提出之調解書為憑，是
    上訴人此部分主張堪信為真實。
三、次查，上開調解書被上訴人乙○雖以其子即訴外人黃清標名義為對造人，惟實際
    參與調解之人為上訴人蔡明樹與被上訴人乙○，因被上訴人乙○於調解當時未攜
    帶身分證件，乃以其子名義代為完成調解書，亦為兩造所不爭執，則本件調解既
    係就上訴人蔡明樹與被上訴人乙○之糾紛所為，其調解結果仍對實際參與調解之
    當事人發生效力。又上開調解成立後，經送本院核定，因調解內容就被上訴人乙
    ○承造之住宅是否已完成及品質是否有瑕疵，與調解內容第二項所載「廢止並解
    除本次承造承諾」究何所指語意不明，而未經核定，然就上開調解書之內容觀之
    ，原告蔡明樹與被上訴人乙○乃就系爭房屋已完成之部分進行調解，由上訴人給
    付被上訴人乙○八十二萬五千三百三十元之工程款，並終止本件承攬契約，其內
    容合法、可能、確定，並無違反法律強制規定或公序良俗，縱未經法院核定，僅
    調解書不生與確定判決同一效力之效果，在當事人間仍具有民法上和解之效力而
    應受其拘束。而前開調解書第二項所載「雙方就本件承造，由本日起廢止並解除
    本次承造承諾自行處理，互無糾紛，且不得向他方另有所求」，及上訴人所提出
    調解當時之結算書明確記載自八十五年五月二十五日至同年六月二十五日止，上
    訴人應再給付被上訴人乙○建材及工資合計七萬五千三百三十元，足見調解當時
    係就被上訴人乙○已完工部分進行調解，故上訴人主張被上訴人乙○應給付剩餘
    工程之工程款，於法尚有未合，應予駁回。
四、再查，被上訴人丙○○辯稱其收受上訴人之六千元乃是上訴人於與被上訴人乙○
    之承攬契約終止後，欲使用其所搭建之竹架，所給付之對價等語，亦為上訴人所
    不爭執，是其收受該六千元非無法律上之原因，自不發生不當得利問題，從而，
    原告此部分之主張，亦非可採。
五、綜上所述，被上訴人乙○因承攬系爭房屋增建工程，就已完工部分由雙方會算而
    受領上開工程款；被上訴人丙○○因供給其搭建之竹架予上訴人使用而收受六千
    元，均非無法律上之原因，從而，上訴人訴請兩人分別返還如起訴聲明之工程款
    於法尚有未合。上訴意旨指摘原判決不當，求予廢棄改判，為無理由，應予駁回
    。
據上論結，本件上訴為無理由，依民事訴訟法第四百三十六條之一第三項、第四百四
十九條第一項、第七十八條，判決如主文。
中      華      民      國    九十      年      十      月    三十一    日
                                          臺灣屏東地方法院民事第二庭
~B審判長法官  洪  有  川
~B法      官  黃  義  成
~B法      官  柯  雅  惠
右為正本，係照原本作成。
不得上訴。
~B法院書記官  粘  嫦  珠
中      華      民      國    九十      年      十      月  三十一    日


司法院資訊處製作；財團法人民間司法改革基金會備份。
